【裁判字號】    88,易,363
【裁判日期】    890612
【裁判案由】    偽造文書等
【裁判全文】
臺灣士林地方法院刑事判決                          八十八年度易字第三六三號
    公  訴  人  臺灣士林地方法院檢察署檢察官
    被      告  戊○○
    選任辯護人  游文華
右列被告因偽造文書等案件，經檢察官提起公訴 (八十七年度偵字第七一七三號)，
本院判決如左：
    主  文
戊○○無罪。
    理  由
一、公訴意旨略以：被告戊○○擔任八乘四百貨股份有限公司 (下稱八乘四公司)、
    孋貿易有限公司 (下稱孋公司)、格美百貨行實際負責人期間，明知化妝品
    之製造非經主管機關核准，非領有工廠登記證者，不得為之，竟基於概括犯意，
    連續自七十九年間起，向歐美採購原料，再委託不詳之人，在臺北、新竹等地製
    造美神 (MEISON)、寶黛雅 (POURTOA)、巴黎雪姬 (PARICHAGI)等化妝品，在臺
    北市○○街六六號格美百貨行及香港、大陸、馬來西亞、加拿大等地行銷。又八
    乘四公司、孋公司、格美百貨行三家自八十五年十一月至八十六年十月之實際
    營業額為新臺幣 (下同)三六九、０七六、六六七元，戊○○身為主辦會計之人
    ，竟於其業務上作成之營業稅申報書，向臺北市稅捐稽徵處申報營業額為一０五
    、一五０、三一一元。因認被告涉犯化妝品衛生管理條例第二十七條第一項（違
    反第十五條），刑法第二百十六條、第二百十五條罪嫌。
二、按犯罪事實應依證據認定之，無證據不得推定其犯罪事實，又不能證明被告犯罪
    者，應諭知無罪判決，刑事訴訟法第一百五十四條、第三百零一條第一項分別定
    有明文。又被告之自白，不得作為有罪判決之唯一證據，仍應調查其他必要之證
    據，以察是否與事實相符，同法第一百五十六條第二項亦定有明文。訊據被告戊
    ○○，堅決否認上開犯行，辯稱：未在台灣設廠製造化妝品，美神等化妝品均係
    在大陸廣州製造後攜回台灣。又其係八乘四公司、玨孋公司及格美百貨行之實際
    負責人，並投資香港碁業公司及廣州尚美公司，故扣案之帳冊乃上開公司及商號
    之總帳，非八乘四公司、孋公司及格美百貨行之實際所得等語。
三、就被訴違反化妝品衛生管理條例第二十七條第一項部分：
    查公訴人認被告涉此犯行，無非以被告於調查局之供述及證人白惠聘之證詞為據
    。經查被告及證人白惠聘於調查局，固曾陳稱有製造化妝品出售之情事，另經本
    院勘驗調查局之訊問錄影帶，調查局係採一問一答方式問話，被告確在調查局陳
    稱化妝品係自行在台北、新竹之工廠製造，錄影帶所錄之訊問被告部分，與調查
    局所製之筆錄相符之情，有本院勘驗筆錄可證。然查：
    (一)被告於調查局雖供稱：化妝品乃在台北、新竹等地加工製造後，再在台北市○
      ○○路一０三號之七包裝販賣云云，惟就在台北及新竹何地製造則供稱詳細地
      址不清楚，倘被告確設廠製造化妝品，以其身為公司之實際負責人焉可能不知
      設廠所在地？是其自白是否可信，至堪起疑。
    (二)次查證人白惠聘於調查局雖證稱格美百貨行有製造化妝品，然於本院則翻異前
      陳，改稱僅販售成品，並無製造化妝品等語，所陳前後不一。復查其於調查局
      稱：格美百貨行在台北市○○○路一０三號六樓之六製造化妝品云云，其證述
      製造化妝品之處所與被告於調查局所述亦不相符，且調查局人員持搜索票至上
      址搜索，亦未查獲製造化妝品之原料或相關之器具，此有搜索及扣押筆錄可稽
      ，是證人白惠聘於調查局之證詞是否可採，實非無疑。
    (三)再查公司主要工廠均設於中國大陸，在台灣無自營工廠，台灣僅有外包裝及印
      刷品之半成品等情，亦據證人即格美百貨行之會計丙○○及張啟榮於調查局證
      述綦詳。依上二證人之證詞，被告任實際負責人之八乘四公司、孋公司及格
      美百貨行並無在台灣設立工廠製造化妝品。
    (四)另雖調查局至八乘四公司、孋公司及格美百貨行之搜索時，扣得化妝品標籤
      貼紙六張、面霜化妝品包裝外盒一個、洗面膠囊化妝品包裝外盒四十個、人參
      角質換膚霜一瓶及化妝品六包，惟查扣得之數量甚少，倘被告任實際負責人之
      八乘四公司、孋公司及格美百貨行有在台灣製造化妝品，衡情，應係大量製
      造，焉可能僅扣得少數之化妝品及化妝品包裝盒與標籤？又台灣之印刷技術較
      大陸精美細緻一節，乃公眾週知之事，是被告辯稱：因台灣印刷技術較好故由
      台灣之印刷廠印刷化妝品標籤及包裝盒後，再運至大陸包裝化妝品等語，尚符
      事理，所辯應堪採信。是扣案之上開各物，尚不足證明八乘四公司、孋公司
      及格美百貨行有製造化妝品之事實。
    綜上所述，證人白惠聘之證詞前後不一，且其證述有在台製造化妝品之證詞，復
    有上述瑕疵，是其證詞顯無足採信，此外卷內其餘證人及證物均不足證明被告有
    在台灣製造化妝品之情事，是尚難以被告於調查局堪直啟疑之自白，認定被告有
    上開犯行。
四、就被訴行使業務登載不實罪部分：
    查公訴人認被告於業務上作成之營業稅申報書有登載不實之情事，無非以被告於
    調查局之自白，暨扣案帳冊中記載三家公司自八十五年十一月起至八十六年十月
    止，營業額為三六九、０七六、六六七元，被告僅申報一０五、一五０、三一一
    元為據。惟查：
    (一)依扣案之損益表顯示，八十六年一月、七月，薪資支出分別為八十二萬四千六
      百五十一元及九十二萬九千六百元。次查依證人即受託代八乘四公司、孋公
      司及格美百貨行記帳之中友會計事務所經理丁○○所提之八乘四公司、孋公
      司及格美百貨行八十六年度總分類帳暨薪資印領清冊，八乘四公司、孋公司
      及格美百貨行，八十六年一月份薪資支出分別為十二萬零七百三十元、十六萬
      七千二百元及五十萬二千二百元，合計為七十九萬零一百三十元；七月份薪資
      支出分別為二十二萬八千三百五十五元、十四萬五千二百元及四十八萬一千二
      百元，合計為八十五萬四千七百五十五元。二相比較，扣案損益表所示之薪資
      支出高於中友會計事務所代八乘四公司、孋公司及格美百貨行記帳之薪資支
      出。
    (二)次查門牌號碼台北市○○○路一０三號六樓之六及之七房屋，其所有權人為被
      告，此有建物謄本在卷可稽，被告將之分別租予玨孋公司及八乘四公司，每月
      租金各為一萬元。而格美百貨行設址之台北市○○街六六號一樓及二樓則以每
      月十萬元向乙○○及甲○○承租，此業據證人乙○○於本院調查時證述在卷，
      並有房屋租賃契約書三份，及證人丁○○所提附卷之孋公司、八乘四公司及
      格美百貨行代出租人扣繳租金所得之各類所得扣繳稅額繳款書可稽。綜上堪認
      玨孋公司、八乘四公司及格美百貨行於八十六年間，每月應繳之租金總額為十
      二萬元。而依扣案之損益表顯示，八十六年一月、七月，房租支出則均為二十
      七萬元，遠逾上開之十二萬元。
    (三)再查孋公司無為公司職員加保勞工保險之資料，八乘四公司及格美百貨行八
      十六年六月分別繳納勞保費七千五百八十八元及二萬三千二百元，計三萬零七
      百八十八元。八月份各付九千七百七十七元及二萬三千二百元，計支出三萬二
      千九百七十七元等情，有勞工保險局八十八年七月九日函及附件在卷可佐。而
      依卷附之損益表，八十六年六月勞保費支出為七萬六千九百七十二元，八月則
      為八萬五千九百八十一元，亦均高於上開勞保局所函之勞保費繳納總額。
    查公司之薪資、租金及勞保費支出，均屬公司之成本支出，衡情，公司於記帳時
    斷無降低以報而多繳納稅額之理，是上三端所載之薪資、租金及勞保費支出應為
    孋公司、八乘四公司及格美百貨行之實際支出。復查孋公司、八乘四公司及
    格美百貨行之右揭實際支出均較扣案之損益表所載為低，從而被告辯稱損益表所
    載除孋公司、八乘四公司及格美百貨行外，還包括大陸及香港之公司等語，堪
    可採信。再佐以扣案之應收帳款明細分類帳，亦均有「廣州收入」之記載，益徵
    被告上所辯，足以採信，綜據上述，公訴人據以認定被告於營業稅申報書所載之
    營業額虛偽不實之扣案損益表，其之記載非僅孋公司、八乘四公司及格美百貨
    行之帳，尚包括被告任其他公司負責人之帳，則公訴人以之推認被告有業務登載
    不實之犯行，即失所據。
五、綜上所述，公訴人所舉之證據，均不足證明被告有上開犯行，而本院復查無其他
    證據可證明被告有公訴人所指犯行，既不能證明被告犯罪即應為無罪之諭知。
六、據上論斷，應依刑事訴訟法第三百零一條第一項，判決如主文。
中        華        民        國    八十九    年    六    月    十二    日
                                  臺灣士林地方法院刑事第四庭
                                          法  官  江  翠  萍
右正本證明與原本無異。
如不服本判決，應於判決送達後十日內，向本院提出上訴狀。
                                          書記官  陳  淑  女
中        華        民        國    八十九    年    六    月    十五    日


司法院資訊處製作；財團法人民間司法改革基金會備份。
